【裁判字號】    98,司財管,8
【裁判日期】    980821
【裁判案由】    指定遺產管理人
【裁判全文】
臺灣彰化地方法院民事裁定             98年度司財管字第8號
聲  請  人  合作金庫商業銀行股份有限公司
法定代理人  丙○○
代  理  人  乙○○
關  係  人  甲○○
                      9號之2.
上列聲請人聲請為被繼承人丁○○選任遺產管理人及對被繼承人
之繼承人為公示催告事件，本院裁定如下：
    主      文
選任甲○○（女，民國46年9月10日出生，身分證統一編號：Ｚ00
0000000號，籍設臺灣省彰化縣彰化市○○里○○鄰○○○路143巷
19號之2）為被繼承人丁○○（男，民國45年9月8日出生，身分
證統一編號：Ｚ000000000號，生前籍設臺灣省彰化縣彰化市○○
里○○鄰○○○路143巷19號之2）之遺產管理人。
准許對被繼承人丁○○之繼承人為公示催告。
被繼承人之繼承人，應自前項公示催告最後登載新聞紙之日起，
捌個月內承認繼承。上述期限屆滿而無繼承人承認繼承時，被繼
承人之遺產，於清償債權並交付遺贈物後，如有賸餘，即歸屬國
庫。
聲請人應於收受本裁定之日起柒日內，將本裁定登載於公報、新
聞紙或其他相類之傳播工具，並將登載證據檢送本院，逾期視為
撤回公示催告之聲請。
程序費用新台幣壹仟元由被繼承人丁○○之遺產負擔。
    理      由
一、本件聲請意旨略以：聲請人係被繼承人丁○○之債權人，被
    繼承人於民國96年11月5日死亡，其全體繼承人均已拋棄繼
    承而無遺產管理人，且是否仍有應繼承之人不明，致聲請人
    之債權無法行使，為保障權益，爰依民法第1178條第2項向
    鈞院聲請選任遺產管理人，並准許對被繼承人之繼承人為公
    示催告，命其於一定期限內承認繼承等語。
二、按：繼承開始時，繼承人之有無不明，而無親屬會議或親屬
    會議未於一個月內選定遺產管理人者，利害關係人得聲請法
    院選任遺產管理人，而法院應依公示催告程序，定六個月以
    上之期限，公告繼承人，命其於期限內承認繼承，此觀民法
    第1177條、1178條規定可知。
三、次按：先順序繼承人均拋棄其繼承權時，由次順序之繼承人
    繼承；其次順序繼承人有無不明或第四順序之繼承人均拋棄
    其繼承權者，準用關於無人承認繼承之規定，民法第1176條
    第6項定有明文。
四、查：聲請人主張之事實，業據提出被繼承人丁○○之除戶戶
    籍謄本影本、繼承系統表、財政部84年8月3日台財融第8472
    8176號函影本、本票影本、本院98年3月16日彰院賢家德96
    年度繼1457字第0980011108號函影本各一份為證，並經本院
    依職權調取本院96年度繼字第1457號拋棄繼承卷宗，經核無
    訛，堪信屬實，且與上開規定並無違誤，故聲請人選任遺產
    管理人及對被繼承人之繼承人為公示催告之聲請應予准許。
五、次查：本院審酌甲○○為被繼承人丁○○之配偶，雖已拋棄
    繼承，惟其與被繼承人關係密切，被繼承人死亡時又與之生
    前為同一戶籍地，且被繼承人為其對聲請人所負債務之連帶
    保證人，此有前揭本票影本及戶籍謄本影本各一份在本案卷
    內及本院88年度執字第9325號債權憑證影本一份在本院96年
    度繼字第1457號卷內可稽，衡情其對於被繼承人之債權債務
    關係應較他人清楚，且年紀又非老邁，應堪勝任遺產管理之
    務，故選任甲○○為被繼承人之遺產管理人。
六、依民法第1178條第1項、民事訴訟法第542條及非訟事件法第
    157條，爰裁定如主文。
中    華    民    國    98    年    8     月    21    日
                  家事法庭      司法事務官  康景翔
以上正本係照原本作成。
如對本裁定抗告，須於裁定送達後拾日之不變期間內，向本院提
出抗告狀，並繳納抗告費新臺幣壹仟元。
中    華    民    國    98    年    8     月    21    日
                                書記官      林淑女


司法院資訊處製作；財團法人民間司法改革基金會備份。
